臺灣高等法院高雄分院刑事判決
110年度上訴字第909號
上  訴  人  
即  被  告  林旺生



選任辯護人  林奎佑法律扶助律師
上列上訴人即被告因違反毒品危害防制條例案件，不服臺灣橋頭
地方法院109年度訴字第536號，中華民國110年8月12日第一審判
決（起訴案號：臺灣橋頭地方檢察署109年度偵字第8167號、109
年度偵字第11788號），提起上訴，本院判決如下：
    主  文
上訴駁回。
    理  由
一、按刑事訴訟法施行法第7 條之13前段規定：中華民國110 年
    5 月31日修正通過之刑事訴訟法施行前，已繫屬於各級法院
    之案件，於施行後始適用修正前刑事訴訟法第348 條規定。
    又新修正之刑事訴訟法第348 條規定已於110 年6 月16日公
    布，於同年月18日生效施行。換言之，於 110年6 月18日後
    （包括當日）繫屬於各級法院之案件，均應依修正後之刑事
    訴訟法第348 條規定處理。而新修正之本條係規定：（第1 
    項）上訴得對於判決之一部為之。（第2 項）對於判決之一
    部上訴者，其有關係之部分，視為亦已上訴。但有關係之部
    分為無罪、免訴或不受理者，不在此限。（第3 項）上訴得
    明示僅就判決之刑、沒收或保安處分一部為之。本件上訴人
    即被告林旺生不服原審判決，於110 年8 月26日提起上訴，
    並於同年9 月23 日繫屬本院，故本件應適用新法。由於被
    告已於本院審理程序中言明：只是針對定執行刑部分上訴，
    對原審各罪之量刑部分撤回上訴等語（詳本院卷第179頁）
    。且參酌前開條文之立法理由：「為尊重當事人設定攻防之
    範圍，並減輕上訴審審理之負擔，容許上訴權人僅針對刑、
    沒收或保安處分一部提起上訴，其未表明上訴之認定犯罪事
    實部分，則不在第二審之審判範圍。如為數罪併罰之案件，
    亦得僅針對各罪之刑、沒收、保安處分或對併罰所定之應執
    行刑、沒收、保安處分，提起上訴，其效力不及於原審所認
    定之各犯罪事實，此部分犯罪事實不在上訴審審判範圍」。
    因此，本件上訴範圍只限於原審判決之定執行刑部分，至於
    原審判決其他部分，則非本院審理範圍。又因被告僅針對原
    審判決定執行刑部分，提起上訴，故本院僅能以原審判決所
    認定之犯罪事實及就各罪所為之宣告刑為基礎，審查原審定
    應執行刑所裁量審酌之事項，是否妥適，先予說明。
二、原審判決認定之犯罪事實、罪名；及所處之宣告刑部分：
　　原審經審理後，認定被告林旺生明知海洛因屬毒品危害防制
    條例第2 條第2項第1款所列之第一級毒品，不得非法持有、
    販賣，竟意圖營利，基於販賣第一級毒品海洛因之犯意，於
    附表編號1至20 所示時間、地點，以各該編號所示之方式及
    價格，販賣第一級毒品海洛因予劉丁源（共7次）、周伯奇
    （共3次）、蔡岳峰（共2次）、鐘居旺及江世雄等人（鐘居
    旺部分共7次，鐘居旺及江世雄部分1 次）等事實。因而認
    為被告係犯修正前毒品危害防制條例第4條第1項之販賣第一
    級毒品罪，共20罪，應予分論併罰，並分別量處如附表原審
    主文欄所示之宣告刑。 
三、原審定執行刑及其所裁量審酌之事項：　　
　　原審經審理後，認為數罪併罰之定應執行之刑，係出於刑罰
    經濟與責罰相當之考量，並非予以犯罪行為人或受刑人不當
    之利益，相較於刑法第57條所定科刑時應審酌之事項係對一
    般犯罪行為之裁量，定應執行刑之宣告，乃對犯罪行為人本
    身及所犯各罪之間的總檢視，除應考量行為人所犯數罪反應
    出之人格特性，並應權衡審酌行為人之責任與整體刑法目的
    及相關刑事政策，在量刑權之法律拘束性原則下，依刑法第
    51條第5 款之規定，採限制加重原則，以宣告各刑中之最長
    期為下限，各刑合併之刑期為上限，但不得逾30年，資為量
    刑自由裁量權之外部界限，並應受法秩序理念規範之比例原
    則、平等原則、責罰相當原則、重複評價禁止原則等自由裁
    量權之內部抽象價值要求界限之支配，使以輕重得宜，罰當
    其責，俾符合法律授與裁量權之目的，以區別數罪併罰與單
    純數罪之不同，兼顧刑罰衡平原則。審酌本件被告販賣毒品
    次數雖多，但販賣對象僅5 人，核屬就特定人間之毒品流通
    ，造成毒品擴散之程度相對有限，又各罪間犯罪手法均雷同
    ，所為多次犯行之行為與時間關連性亦尚屬密接，自不能以
    實質累加之方式定應執行刑。故依前揭一切情狀就被告本案
    整體不法情節為綜合犯罪評價，而就被告如附表所示之罪之
    宣告刑，定其應執行刑為有期徒刑10年10月。
四、被告上訴意旨主張：被告各次販賣第一級毒品之價金均僅新
    臺幣數千元，對象僅有5人（上訴書誤載4人），範圍有限，
    重疊性甚高，屬就特定人間之毒品流通，毒品流通擴散之程
    度相對有限，多次犯行之行為與時間關聯性，非常密接，刑
    法雖已廢除連續犯之規定，然以被告主客觀之犯意及各罪間
    不法內涵實質上同一，應無累加之必要，請從寬定其應執行
    之刑。
五、數罪併罰之定刑，依刑法第51條第5 款之規定，宣告多數有
    期徒刑者，於各刑中之最長期以上，各刑合併之刑期以下，
    定其刑期，但不得逾30年，此為其外部界限。且定刑係對犯
    罪行為人本身及所犯數罪之總檢視，應權衡行為人之責任與
    刑罰經濟及恤刑之目的，對於行為人所犯數罪為整體非難評
    價，在行為人責任方面，包括行為人犯罪時及犯罪後態度所
    反應之人格特性、罪數、罪質、犯罪期間、各罪之具體情節
    、各罪所侵害法益之不可回復性，以及各罪間之關聯性，包
    括行為在時間及空間之密接程度、各罪之獨立程度、數罪侵
    害法益之異同、數罪對侵害法益之加重或加乘效應等項。在
    刑罰經濟及恤刑之目的方面，包括矯正之必要性、刑罰邊際
    效應隨刑期而遞減（採多數犯罪責任遞減之概念）、行為人
    所生痛苦程度隨刑期而遞增、行為人復歸社會之可能性，以
    及恤刑（但非過度刑罰優惠）等刑事政策，並留意個別犯罪
    量刑已斟酌事項不宜重複評價之原則，予以充分而不過度之
    綜合評價，俾符合比例原則、平等原則及責罰相當原則，此
    係定刑之內部界限。是原審定刑職權之行使，倘未逾越定刑
    之外部、內部界限，復已說明其裁量所憑之依據及理由，即
    不得任意指為違法。
六、本件原審就被告如附表所示之罪之宣告刑，定其應執行刑為
    有期徒刑10年10月，係在刑法第51條第5 款所定範圍之內，
    並未逾越其外部界限。且原審已就被告販賣毒品之對象、毒
    品擴散之程度、犯罪手法是否雷同、犯罪時間是否緊接等情
    事，詳為斟酌。認為被告販賣毒品次數雖多，但販賣對象僅
    5 人，核屬就特定人間之毒品流通，造成毒品擴散之程度相
    對有限，又各罪間犯罪手法均雷同，所為多次犯行之行為與
    時間關連性亦尚屬密接，遂適用限制加重原則之量刑原理，
    就被告本案整體不法情節為綜合犯罪評價，定其應執行刑為
    有期徒刑10年10月，已給予被告相當比例之刑罰折扣，符合
    法律授予裁量權之目的，與所適用法規目的之內部性界限亦
    屬無違。綜上，原審就本件所定之應執行刑，並未逾越定執
    行刑之外部、內部界限，復已說明其裁量所憑之依據及理由
    ，給予被告刑罰折扣，並無違誤。因此，被告以上開理由提
    起上訴，指摘原審判決定執行刑過重，為無理由，應予駁回
    。
據上論結，應依刑事訴訟法第368條，判決如主文。
本案經檢察官楊翊妘提起公訴，經檢察官李啟明到庭執行職務。
中　　華　　民　　國　　111 　年　　3 　　月　　9 　　日
                    刑事第三庭  審判長法  官  吳進寶
                                      法  官  徐美麗
                                      法  官  方百正
以上正本證明與原本無異。
如不服本判決應於收受本判決後20日內向本院提出上訴書狀，其
未敘述上訴理由者，並得於提起上訴後20日內向本院補提理由書
狀（均須按他造當事人之人數附繕本）「切勿逕送上級法院」。
中　　華　　民　　國　　111 　年　　3 　　月　　9 　　日
                                      書記官  呂姿儀
附錄本判決論罪科刑所依據之法條：
修正前毒品危害防制條例第4條第1項
製造、運輸、販賣第一級毒品者，處死刑或無期徒刑；處無期徒
刑者，得併科新臺幣2千萬元以下罰金。
附表：
編  號 交易對象 交易時間 交易金額（新臺幣） 原審主文   交易地點 交易方式  1 劉丁源 109年6月9 日17時33分之稍後某時許 3,000元 林旺生販賣第一級毒品，累犯，處有期徒刑柒年拾月。扣案如附表二編號1 所示之物沒收；未扣案之犯罪所得新臺幣參仟元沒收，於全部或一部不能沒收或不宜執行沒收時，追徵其價額。   高雄市燕巢區中崎路某處路邊 劉丁源持用0000000000號行動電話，於109年6月9日17 時33分56秒許撥打被告所有之0000000000號行動電話，聯繫毒品交易事宜後，被告即於左列時、地，販賣交付確切重量不詳之第一級毒品海洛因予劉丁源，並當場收取劉丁源所交付之3,000 元作為交易毒品之對價，藉此牟取利潤。  2 劉丁源 109年6月11日08時26分之稍後某時許 3,000元 林旺生販賣第一級毒品，累犯，處有期徒刑柒年拾月。扣案如附表二編號1 所示之物沒收；未扣案之犯罪所得新臺幣參仟元沒收，於全部或一部不能沒收或不宜執行沒收時，追徵其價額。   高雄市燕巢區中崎路某處路邊 劉丁源持用0000000000號行動電話，於109年6月11日上午8時26分26秒許，撥打被告所有之0000000000號行動電話，聯繫毒品交易事宜後，被告即於左列時、地，販賣交付確切重量不詳之第一級毒品海洛因1 包予劉丁源，並當場收取劉丁源所交付之3,000 元作為交易毒品之對價，藉此牟取利潤。  3 劉丁源 109年6月13日07時38分之稍後某時許 5,000元 林旺生販賣第一級毒品，累犯，處有期徒刑捌年。扣案如附表二編號1 所示之物沒收；未扣案之犯罪所得新臺幣伍仟元沒收，於全部或一部不能沒收或不宜執行沒收時，追徵其價額。   高雄市燕巢區中崎路某處路邊 劉丁源持用0000000000號行動電話，於109年6月13 日上午7時38分50秒許，撥打被告所有之0000000000號行動電話，聯繫毒品交易事宜後，被告即於左列時、地販賣交付確切重量不詳之第一級毒品海洛因1包予劉丁源，並當場收取劉丁源所交付之5,000 元作為交易毒品之對價，藉此牟取利潤。  4 劉丁源 109年6月14日16時19分之稍後某時許 3,000元 林旺生販賣第一級毒品，累犯，處有期徒刑柒年拾月。扣案如附表二編號1 所示之物沒收；未扣案之犯罪所得新臺幣參仟元沒收，於全部或一部不能沒收或不宜執行沒收時，追徵其價額。   高雄市燕巢區中崎路某處路邊 劉丁源持用0000000000號行動電話，於109年6月14日16時19分08秒許，撥打被告所有之0000000000號行動電話，聯繫毒品交易事宜後，被告即於左列時、地，販賣交付確切重量不詳之第一級毒品海洛因1 包予劉丁源，並當場收取劉丁源所交付之3,000元作為交易毒品之對價，藉此牟取利潤。  5 劉丁源 109年6月16日07時14分之稍後某時許 3,000元 林旺生販賣第一級毒品，累犯，處有期徒刑柒年拾月。扣案如附表二編號1 所示之物沒收；未扣案之犯罪所得新臺幣參仟元沒收，於全部或一部不能沒收或不宜執行沒收時，追徵其價額。   高雄市燕巢區中崎路某處路邊 劉丁源持用0000000000號行動電話，於109年6月16日07時14分04秒許，撥打被告所有之0000000000號行動電話，聯繫毒品交易事宜後，被告即於左列時、地，販賣交付確切重量不詳之第一級毒品海洛因1 包予劉丁源，並當場收取劉丁源交付之3,000 元作為交易毒品之對價，藉此牟取利潤。  6 劉丁源 109年6月17日07時11分之稍後某時許 3,000元 林旺生販賣第一級毒品，累犯，處有期徒刑柒年拾月。扣案如附表二編號1 所示之物沒收；未扣案之犯罪所得新臺幣參仟元沒收，於全部或一部不能沒收或不宜執行沒收時，追徵其價額。   高雄市燕巢區中崎路某處路邊 劉丁源持用0000000000號行動電話，於109年6月17日07時11分34秒許，撥打被告所有之0000000000號行動電話，聯繫毒品交易事宜後，被告即於左列時、地，販賣交付確切重量不詳之第一級毒品海洛因1 包予劉丁源，並當場收取劉丁源交付之3,000 元作為交易毒品之對價，藉此牟取利潤。  7 劉丁源 109年7月11日22時18分之稍後某時許 7,000元 林旺生販賣第一級毒品，累犯，處有期徒刑捌年貳月。扣案如附表二編號1 所示之物沒收；未扣案之犯罪所得新臺幣柒仟元沒收，於全部或一部不能沒收或不宜執行沒收時，追徵其價額。   高雄市橋頭區芋寮路高雄市私立高苑高級工業商業職業學校（下稱高苑工商）附近 劉丁源持用0000000000號行動電話，於109年7月11日20時39分09秒許、同日21時19分51秒許、同日21時40分14秒許、同日22時18分18秒許，撥打被告所有之0000000000號行動電話，聯繫毒品交易事宜後，被告即於左列時、地，販賣交付確切重量不詳之第一級毒品海洛因1 包予劉丁源，並當場收取劉丁源所交付之7,000元作為交易毒品之對價，藉此牟取利潤。  8 周伯奇 109年4月30日17時17分之稍後某時許 1,000元 林旺生販賣第一級毒品，累犯，處有期徒刑柒年捌月。扣案如附表二編號1 所示之物沒收；未扣案之犯罪所得新臺幣壹仟元沒收，於全部或一部不能沒收或不宜執行沒收時，追徵其價額。   高雄市橋頭區芋寮路之高苑工商附近 周伯奇持用0000000000號行動電話，於109年4月30日17時01分25秒許、同日17時17分54秒許，撥打被告所有之0000000000號行動電話，聯繫毒品交易事宜後，被告即於左列時、地，販賣交付確切重量不詳之第一級毒品海洛因1 包予周伯奇，並當場收取周伯奇所交付之1,000元作為交易毒品之對價，藉此牟取利潤。  9 周伯奇 109年5月1 日19時之稍後某時許 1,000元 林旺生販賣第一級毒品，累犯，處有期徒刑柒年捌月。扣案如附表二編號1 所示之物沒收；未扣案之犯罪所得新臺幣壹仟元沒收，於全部或一部不能沒收或不宜執行沒收時，追徵其價額。   高雄市橋頭區芋寮路之高苑工商附近 周伯奇持用0000000000號行動電話，於109年5月1日18時43分39 秒許、同日19時00分53秒許，撥打被告所有之0000000000號行動電話，聯繫毒品交易事宜後，被告即於左列時、地，以1,000 元之價金，販賣交付確切重量不詳之第一級毒品海洛因1 包予周伯奇，並當場收取周伯奇交付之1,000 元作為交易毒品之對價，藉此牟取利潤。  10 周伯奇 109年5月3 日12時11分之稍後某時許 1,000元 林旺生販賣第一級毒品，累犯，處有期徒刑柒年捌月。扣案如附表二編號1 所示之物沒收；未扣案之犯罪所得新臺幣壹仟元沒收，於全部或一部不能沒收或不宜執行沒收時，追徵其價額。   高雄市橋頭區芋寮路之高苑工商附近 周伯奇持用0000000000號行動電話，於109年5月3日11時51 分10秒許、同日12時11分58秒許，撥打被告所有之0000000000號行動電話，聯繫毒品交易事宜後，被告即於左列時、地，販賣交付確切重量不詳之第一級毒品海洛因1 包予周伯奇，並當場收取周伯奇交付之1,000 元作為交易毒品之對價，藉此牟取利潤。  11 蔡岳峰 109年5月6日7時50分之稍後某時許 2,000元 林旺生販賣第一級毒品，累犯，處有期徒刑柒年玖月。扣案如附表二編號1 所示之物沒收；未扣案之犯罪所得新臺幣貳仟元沒收，於全部或一部不能沒收或不宜執行沒收時，追徵其價額。   高雄市橋頭區芋寮路之高苑工商附近 蔡岳峰持用0000000000號行動電話，於109年5月6日07時31分57 秒許、同日07時50分14秒許，撥打被告所有之0000000000號行動電話，聯繫毒品交易事宜後，被告即於左列時、地，販賣交付確切重量不詳之第一級毒品海洛因1 包予蔡岳峰，並當場收取蔡岳峰交付之2,000 元作為交易毒品之對價，藉此牟取利潤。  12 蔡岳峰 109年5月20日上午9 時34分之稍後某時許 2,000元 林旺生販賣第一級毒品，累犯，處有期徒刑柒年玖月。扣案如附表二編號1 所示之物沒收；未扣案之犯罪所得新臺幣貳仟元沒收，於全部或一部不能沒收或不宜執行沒收時，追徵其價額。   高雄市橋頭區芋寮路之高苑工商附近 蔡岳峰持用0000000000號行動電話，於109年5月20日08時59分10秒許、同日09時10分38秒許、同日09時34分12秒許，撥打被告所有之0000000000號行動電話，聯繫毒品交易事宜後，被告即於左列時、地，販賣交付確切重量不詳之第一級毒品海洛因1 包予蔡岳峰，並當場收取蔡岳峰所交付之2,000元作為交易毒品之對價，藉此牟取利潤。  13 鐘居旺 109年3月21日11時49分許 2,000元 林旺生販賣第一級毒品，累犯，處有期徒刑柒年玖月。扣案如附表二編號1 所示之物沒收；未扣案之犯罪所得新臺幣貳仟元沒收，於全部或一部不能沒收或不宜執行沒收時，追徵其價額。   高雄市岡山區白米路鹽埔橋邊 鐘居旺持用0000000000號行動電話，撥打被告所有之0000000000號行動電話，聯繫毒品交易事宜後，被告即於左列時、地，販賣交付確切重量不詳之第一級毒品海洛因1 包予鐘居旺，並當場收取鐘居旺所交付之2,000 元作為交易毒品之對價，藉此牟取利潤。  14 鐘居旺 109年3月21日12時45分許 2,000元 林旺生販賣第一級毒品，累犯，處有期徒刑柒年玖月。扣案如附表二編號1 所示之物沒收；未扣案之犯罪所得新臺幣貳仟元沒收，於全部或一部不能沒收或不宜執行沒收時，追徵其價額。   高雄市岡山區白米路鹽埔橋邊 鐘居旺持用0000000000號行動電話，撥打被告所有之0000000000號行動電話，聯繫毒品交易事宜後，被告即於左列時、地，販賣交付確切重量不詳之第一級毒品海洛因1包予鐘居旺，並當場收取鐘居旺所交付之2,000元作為交易毒品之對價，藉此牟取利潤。  15 鐘居旺 109年3月22日11時許 2,000元 林旺生販賣第一級毒品，累犯，處有期徒刑柒年玖月。扣案如附表二編號1 所示之物沒收；未扣案之犯罪所得新臺幣貳仟元沒收，於全部或一部不能沒收或不宜執行沒收時，追徵其價額。   高雄市岡山區白米路鹽埔橋邊 鐘居旺持用0000000000號行動電話，撥打被告所有之0000000000號行動電話，聯繫毒品交易事宜，被告即於左列時、地，販賣交付確切重量不詳之第一級毒品海洛因1 包予鐘居旺，並當場收取鐘居旺所交付之2,000元作為交易毒品之對價，藉此牟取利潤。  16 鐘居旺 109年3月23日10時許 2,000元 林旺生販賣第一級毒品，累犯，處有期徒刑柒年玖月。扣案如附表二編號1 所示之物沒收；未扣案之犯罪所得新臺幣貳仟元沒收，於全部或一部不能沒收或不宜執行沒收時，追徵其價額。   高雄市岡山區白米路鹽埔橋邊 鐘居旺持用0000000000號行動電話，撥打被告所有之0000000000號行動電話，聯繫毒品交易事宜後，被告即於左列時、地，販賣交付確切重量不詳之第一級毒品海洛因1 包予鐘居旺，並當場收取鐘居旺所交付之2,000 元作為交易毒品之對價，藉此牟取利潤。  17 鐘居旺 109年3月23日12時39分許 2,000元 林旺生販賣第一級毒品，累犯，處有期徒刑柒年玖月。扣案如附表二編號1 所示之物沒收；未扣案之犯罪所得新臺幣貳仟元沒收，於全部或一部不能沒收或不宜執行沒收時，追徵其價額。   高雄市岡山區白米路鹽埔橋邊 鐘居旺持用0000000000號行動電話，撥打被告所有之0000000000號行動電話，聯繫毒品交易事宜後，被告即於左列時、地，販賣交付確切重量不詳之第一級毒品海洛因1 包予鐘居旺，並當場收取鐘居旺所交付之2,000 元作為交易毒品之對價，藉此牟取利潤。  18 鐘居旺 109年3月23日20時01分許 2,000元 林旺生販賣第一級毒品，累犯，處有期徒刑柒年玖月。扣案如附表二編號1 所示之物沒收；未扣案之犯罪所得新臺幣貳仟元沒收，於全部或一部不能沒收或不宜執行沒收時，追徵其價額。   高雄市岡山區白米路鹽埔橋邊 鐘居旺持用0000000000號行動電話，撥打被告所有之0000000000號行動電話，聯繫毒品交易事宜後，被告即於左列時、地，以2,000 元之價金，販賣交付確切重量不詳之第一級毒品海洛因1 包予鐘居旺，並當場收取鐘居旺所交付之2,000 元作為交易毒品之對價，藉此牟取利潤。  19 鐘居旺 109年3月24日12時53分許 2,000元 林旺生販賣第一級毒品，累犯，處有期徒刑柒年玖月。扣案如附表二編號1 所示之物沒收；未扣案之犯罪所得新臺幣貳仟元沒收，於全部或一部不能沒收或不宜執行沒收時，追徵其價額。   高雄市岡山區白米路鹽埔橋邊 鐘居旺持用0000000000號行動電話，撥打被告所有之0000000000號行動電話，聯繫毒品交易事宜後，被告即於左列時、地，販賣交付確切重量不詳之第一級毒品海洛因1 包予鐘居旺，並當場收取鐘居旺所交付之2,000 元作為交易毒品之對價，藉此牟取利潤。  20 鐘居旺 江世雄 109年4月7日14 時06分之稍後某時許 2,400元 林旺生販賣第一級毒品，累犯，處有期徒刑柒年玖月。扣案如附表二編號1 所示之物沒收；未扣案之犯罪所得新臺幣貳仟肆佰元沒收，於全部或一部不能沒收或不宜執行沒收時，追徵其價額。   高雄市岡山區白米路鹽埔橋邊 鐘居旺持用0000000000號行動電話，撥打被告所有之0000000000號行動電話，聯繫毒品交易事宜後，並由江世雄於左列時、地出面與被告交易，由被告販賣交付確切重量不詳之第一級毒品海洛因1 包予江世雄，並收取江世雄所交付之2,400 元作為交易毒品之對價，藉此牟取利潤。